【裁判字號】    97,交聲,1122
【裁判日期】    970904
【裁判案由】    聲明異議
【裁判全文】
臺灣彰化地方法院交通事件裁定        97年度交聲字第1122號
原處分機關
即移送機關    交通部公路總局臺中區監理所彰化監理站
異  議  人
即受處分人    甲○○○
上列受處分人因違反道路交通管理處罰條例案件，對於交通部公
路總局臺中區監理所彰化監理站於民國97年7 月31日所為之處分
（原處分案號：彰監四字第裁64－G8H116991 號）聲明異議，本
院裁定如下：
    主  文
原處分撤銷。
甲○○○不罰。
    理  由
一、按犯罪事實應依證據認定之，無證據不得認定犯罪事實，刑
    事訴訟法第154 條第2 項定有明文。次按法院受理有關交通
    事件，準用刑事訴訟法之規定，復為道路交通管理處罰條例
    第89條前段所明定，是最高法院76年台上字第4986號判例所
    揭示：「認定犯罪事實所憑之證據，雖不以直接證據為限，
    間接證據亦包括在內，然而無論直接或間接證據，其為訴訟
    上之證明，須於通常一般之人均不致有所懷疑，而得確信其
    為真實之程度者，始得據為有罪之認定，倘其證明尚未達到
    此一程度，而有合理之懷疑存在時，事實審法院復已就其心
    證上理由予以闡述，敘明其如何無從為有罪之確信，因而為
    無罪之判決，尚不得任意指為違法」之意旨，亦即刑事訴訟
    法上法院認定事實之最重要原則之一即認定被告有罪，就該
    有罪事實不能有任何之合理懷疑存在之原則，於法院審理行
    為人違反道路交通管理處罰條例案件時，當有其適用。易言
    之，法院於審理行為人違反道路交通管理處罰條例案件，於
    為事實之認定時，如就原處分機關所認定行為人違規之事實
    仍有合理之懷疑，而無法確信行為人確有該當於道路交通管
    理處罰條例各該處罰條文之構成要件事實時，即應依訴訟法
    上「罪證有疑，利於被告」之法理，作對受處分人有利之認
    定。
二、原處分機關交通部公路總局臺中區監理所彰化監理站略以：
    異議人即受處分人（下稱異議人）甲○○○於民國（下同）
    97年6 月16日9 時30分許，駕駛車牌號碼2096－ＵＲ號自用
    一般小客車，在台中市○○路處，因有「在禁止臨時停車處
    所停車」違規，為舉發機關臺中市警察局第六分局西屯派出
    所掣單逕行舉發，嗣經審認結果，仍認異議人有前揭違規行
    為，乃依道路交通管理處罰條例第56條第1 項第1 款規定裁
    處罰鍰新台幣（下同）900 元。
三、聲明異議意旨略以：異議人於95年10月14日被竊賊打破其所
    駕駛之ＱＧ—0188號自小客車，以致於身份證、健保卡等物
    均遭竊取，當時失竊後即馬上報案處理，自證件被竊後，曾
    被冒用辦手機及車籍過戶，盜用過戶車號為7627—ＵＡ、20
    96—ＵＲ、Ｂ8 —8517號，因上開車號之罰單，並非本人所
    為，為此聲明異議等語。
四、經查：
    本件登記於異議人甲○○○名下之車牌號碼2096－ＵＲ號自
    小客車，於上揭時、地，有「在禁止臨時停車處所停車」之
    違規情事，固有舉發機關中市警交字第G8H116991 號舉發違
    反道路交通管理通知單、裁決書各1 紙附卷可稽，惟異議人
    甲○○○之身份證、健保卡等證件，確實於95年10月14日晚
    間9 時15分，遭邱國進、乙○○竊取，並經乙○○將上開竊
    得之甲○○○之身份證、健保卡等物轉交予廖淑女，而廖淑
    女嗣於同年月20日，持上開甲○○○之身份證、健保卡等物
    ，申辦0000000000號行動電話之情，業據臺灣南投地方法院
    以96年度易字第224 號判決（乙○○竊盜乙案）及臺灣臺中
    地方法院以97年度訴字第140 號判決（廖淑女偽造文書乙案
    ）在案，有上開判決書共2 紙在卷可稽，並經本院調閱上開
    刑事卷宗查核無訛。足見異議人甲○○○所稱：其身份證、
    健保卡均遭竊取，且遭歹徒冒用以申辦行動電話門號乙情係
    屬真實。況異議人所主張遭冒用而過戶之7627—ＵＡ、2096
    —ＵＲ、Ｂ8 —8517號車輛，經本院向交通部公路總局臺北
    、新竹、臺中、嘉義、高雄區各監理所查詢其過戶登記資料
    之結果，車號76 27 —ＵＡ（原車號Ｌ6 －9573、7093－Ｈ
    Ｄ、4818—ＳＢ）、2096—ＵＲ（原車號Ｐ6 －0319）、Ｂ
    8 —8517號之車輛，其換牌及車輛過戶之狀況均十分頻繁，
    Ｌ6 －9573車號之車輛於93年2 月26日過戶，7093－ＨＤ於
    94 年11 月20日遭註銷，而於95年12月27日新領牌照為4818
    —ＳＢ，4818—ＳＢ車號之車輛於96年9 月14日過戶予劉麗
    娟、於97年2 月29日7627過戶予異議人甲○○○，4818—Ｓ
    Ｂ牌照於97年2 月27日因毀損換牌為7627—ＵＡ，7627—Ｕ
    Ａ之車輛於97年4 月10日再過戶予異議人甲○○○；而車號
    Ｐ6－0319 之車輛於93年11月3 日過戶，於97年4 月14日過
    戶予異議人甲○○○，並於同日因車牌毀損而換牌為2096—
    ＵＲ；又車號Ｂ8 —8517號之車輛於96年11月26日辦理過戶
    ，再於97年3 月5 日過戶予異議人甲○○○，有交通部公路
    總局臺中區監理所97年9 月1 日函文、該所彰化監理站97年
    8 月22日函文、交通部公路總局臺北監理所97年9 月1 日函
    文、交通部公路總局嘉義區監理所雲林監理站97年9 月1 日
    函文、交通部公路總局新竹區監理所桃園監理站97年9 月1
    日函文、交通部公路總局新竹區監理所中壢監理站97年9 月
    1 日函文暨其所附之異動登記書、過戶申請登記書、汽車新
    領牌照登記書等在卷可稽，且上開車號之車輛登記予異議人
    名下之時間，均在97年間即異議人之身份證、健保卡等證件
    失竊之後，是異議人所稱本件違規時間係在其身份證、健保
    卡失竊期間，其身份證、健保卡係遭他人冒用而將車牌號碼
    2096－ＵＲ號自用一般小客車登記於其名下等語，應可採信
    。此外，本案復查無其他積極證據足以證明異議人於前開時
    、地有何違規事實，從而，異議人既無何可歸責事由，原處
    分機關逕對異議人予以裁處，自有未洽，爰予撤銷原處分，
    並為不罰之諭知。
五、依道路交通管理處罰條例第87條第2 項、道路交通案件處理
    辦法第20條前段，裁定如主文。
中    華    民    國    97    年    9     月    4     日
                        交通法庭      法  官  黃齡玉
以上正本證明與原本無異
如不服本裁定，應於裁定送達後5日內向本院提出抗告狀（須附
繕本）。
中    華    民    國    97    年    9     月    4     日
                                      書記官  林嘉賢


司法院資訊處製作；財團法人民間司法改革基金會備份。
